【裁判字號】    92,上易,745
【裁判日期】    921111
【裁判案由】    竊盜等
【裁判全文】
臺灣高等法院臺南分院刑事判決               九十二年度上易字第七四五號   Ｃ
      上  訴  人  臺灣臺南地方法院檢察署檢察官
      被      告  甲  ○  ○
右上訴人因竊盜等案件，不服臺灣臺南地方法院九十二年度易字第三七號中華民國
九十二年五月十六日第一審判決（起訴案號：臺灣臺南地方法院檢察署九十一年度偵
字第七二０二號），提起上訴，本院判決如左：
      主      文
上訴駁回。
      理      由
一、公訴意旨略以：被告甲○○於民國（下同）九十一年五月十八日九時許，在台南
    市○○路「安平市場」處，趁乙○○將機車放在上址，而下車離去購物不注意之
    際，竊取乙○○所有置放在機車置物箱內之皮夾一個（內有駕照、行照、金融卡
    、華僑銀行信用卡、健保卡、亞太量販卡、萬客隆卡，現金新台幣四千元、中國
    石油加油票八百元物）。甲○○除將上開竊得之現金及加油票留供自己使用外，
    其餘竊得之贓物則交由從事不法人頭買賣帳戶之徐嘉鴻收受。因認被告甲○○涉
    有刑法第三百二十條第一項之竊盜罪罪嫌等語。
二、按犯罪事實應依證據認定之，無證據不得推定其犯罪事實；又不能證明被告犯罪
    者，應諭知無罪之判決；刑事訴訟法第一百五十四條、第三百零一條第一項分別
    定有明文。又犯罪事實之認定，應憑真實之證據，倘證據是否真實尚欠明確，自
    難以擬制推測之方法，為其判斷之基礎；而認定犯罪事實之證據係指足以認定被
    告確有犯罪行為之積極證據而言，該項證據自須適合於被告犯罪事實之認定，始
    得採為斷罪資料，苟積極證據不足為不利於被告事實之認定時，即應為有利於被
    告之認定，更不必有何有利之證據，最高法院著有五十三年臺上字第六五六號、
    二十九年上字第三一○五號判例、三十年上字第八一六號判例。且刑事訴訟上證
    明之資料，無論其為直接或間接證據，均須達於通常一般之人均不致有所懷疑，
    而得確信其為真實之程度，始得據為有罪之認定，若其關於被告是否犯罪之證明
    未能達此程度，而有合理懷疑之存在，致使無從形成有罪之確信，根據「罪證有
    疑，利於被告」之證據法則，即不得遽為不利被告之認定，亦有最高法院七十六
    年度臺上字第四九八六號判例可稽。再者，事實審法院對於證據之取捨，依法雖
    有自由判斷之權，然積極證據不足證明犯罪事實時，被告之抗辯或反證縱屬虛偽
    ，仍不能以此資為積極證據應予採信之理由（最高法院三十年上字第四八二號判
    例意旨參照），故被告否認犯罪事實所持之辯解縱使不能成立，如無積極證據足
    以證明其犯罪行為，自不能以推測或擬制之方法以為裁判之基礎，亦即被告並無
    自證無罪之義務，此乃無罪推定之原則。
三、被告甲○○自始至終堅決否認有於前揭時地，竊取被害人乙○○所有放於機車置
    物箱內之皮包，並辯稱：在徐嘉鴻住處所找到乙○○的證件是我交給他的，我連
    皮夾都交給他，我是在台南市○○路○段往安平的路上撿到的。我在賣魚，嘉鴻
    來找我，我說有沒有空，我沒車子，他說要幫我拿去交給派出所，我不知道他沒
    有，後來第一分局就去我家找我等語。經查：乙○○所有之皮包係在台南市○○
    路「安平市場」旁，置於機車置物箱內遭人所竊，業據被害人乙○○於警訊及偵
    訊時供述明確。又同案被告徐嘉鴻於警訊及原審偵審時均供稱：被害人乙○○之
    證件是一名叫「志明」於一個月前告訴我說是他撿到的，所以要給我，我就收下
    置於家中等語，參以被害乙○○所有皮包遭竊之地點，與被告甲○○所述拾獲之
    地點不同，惟相距不遠，衡情，竊贓於上開行竊地點竊得上開皮包後，即離開現
    場，並將皮包內有價值之物取出，對其較無價值之駕照、行照、金融卡、信用卡
    、健保卡等物則隨意丟棄在被告甲○○所述拾獲之地點，以防警方尋線查獲，此
    情非無可能。況被害人之皮包若係被甲○○所竊得，發現的一天，豈會將所竊得
    之皮包再交給徐嘉鴻使用，以留下線索供警查獲，亦非情理之常。故被告甲○○
    上開所辯，尚足採信。
四、此外，本院復查無其他證據證明確有公訴人所指之犯行，揆諸首開說明，被告被
    訴犯罪應屬不能證明，原審因予諭知無罪，本院經核其認事用法，均無不合。檢
    察官上訴無理由，應予駁回。
據上論斷，應依刑事訴訟法第三百六十八條，判決如主文。
本案經檢察官劉得鉦到庭執行職務。
中    華    民    國      九十二      年      十一      月      十一    日
                                  臺灣高等法院臺南分院刑事第四庭
                                      審判長法官  鄭    文    肅
                                            法官  黃    三    哲
                                            法官  王    浦    傑
右正本證明與原本無異。
不得上訴。
                                      法院書記官  蔡    振    豐
中    華    民    國      九十二      年      十一      月     十二     日


司法院資訊處製作；財團法人民間司法改革基金會備份。
